臺灣臺北地方法院刑事判決　　　　　　　94年度交易字第20號
公　訴　人　臺灣臺北地方法院檢察署檢察官
被　　　告　甲○○
上列被告因過失傷害案件，經檢察官聲請以簡易判決處刑（93年
度偵字第19526號），本院台北簡易庭認不宜以簡易判決處刑，
移送本院改依通常程序審理，判決如下：
    主    文
甲○○因過失傷害人，處拘役伍拾日，如易科罰金，以參佰元折
算壹日。
    事    實
一、甲○○於民國93年2月11日上午7時46分許，騎乘車牌號碼GP
    R-117號重型機車，沿台北市市○○道東向西第三車道行駛
    ，行經同路段京華城前，本應注意依該路段行車速限每小時
    40公里行駛，且應注意兩車併行之間隔，並隨時採取必要之
    安全措施，及在同一車道內偏閃、變換行向，應注意與同向
    車輛間之安全距離，而依當時情形係日間自然光線、市區道
    路○路面鋪設柏油、乾燥並無缺陷、無障礙物、視距良好等
    情況，並無不能注意之情事，竟疏未注意，為閃避左側之計
    程車，貿然以超過每小時40公里之速度在該車道偏右行駛，
    且未注意保持兩車併行之間隔及安全距離，致其上開重型機
    車右手把擦撞同向同車道未靠右行駛由乙○○騎乘之腳踏車
    左側，使乙○○人車倒地，受有第十二胸椎壓迫性骨折、腹
    部挫傷之傷害。甲○○肇事後，於警員前往現場及醫療院所
    處理時，不逃避接受裁判而當場向警員自首、承認為肇事人
    而願接受裁判。
二、案經乙○○訴由台北市政府警察局松山分局報告台灣台北地
    方法院檢察署檢察官偵查起訴。
    理    由
一、訊據被告甲○○對於前揭時、地騎乘上開重型機車超速行駛
    至肇事地點，與告訴人乙○○所騎乘腳踏車發生擦撞之事實
    供承不諱，惟矢口否認有何未保持兩車併行之間隔及安全距
    離而生本件事故之過失，辯稱：其是被計程車擦撞到左手把
    ，才會向右邊偏，而告訴人在其旁邊未靠右行駛，才會稍微
    擦撞告訴人的腳踏車，但沒有撞到告訴人，其合理懷疑告訴
    人之前已經有受傷云云。經查：
（一）被告於上開路段肇事之事實，已據告訴人於警詢時指訴：
      「我駕腳踏車由東往西行駛市○○道○段第三車道直行，
      要去上班，而至肇事地我覺得突然有一機車由我車同向同
      車道由我車左側車速很快要超越我車，且該車即不知以何
      部位撞上我車之左側不知何部位，而因事出突然，我根本
      無法反應，我人及車即一起飛出去而倒地肇事」等語（見
      偵查卷附交通事故談話紀錄表、偵卷第19頁）；於本院審
      理時指訴：其直走要過紅路燈，覺得左手被擦了一下就飛
      出去等語（見本院94年4月19日審判筆錄）。且前揭肇事
      路段行車速限為每小時40公里，有道路交通事故調查報告
      表附卷可稽，而依台北市○○○○○道路交通事故現場圖
      註記被告之重型機車刮地痕長達25.6公尺，被告於本院審
      理時亦自承其確有超速（見本院卷94年6月16日筆錄第3頁
      ），足見被告行車確有超速無訛。又被告於警詢時供稱：
      「我駕GPR-117沿市○○道○段由東往西方向行駛第三車
      道直行，至肇事地我車左方同向第二及第三車道間有一營
      小客，該營小客不知何故朝我車方向逼近，我見狀怕與他
      撞擊，故我往右閃，但我右閃時我不知在我車右方同向同
      車道有另一腳踏車，故我車之右把手即與該腳踏車之左把
      手發生擦撞肇事」（見偵查卷附交通事故談話紀錄表、偵
      卷第17頁）；益徵被告於肇事當時，為閃避左側之計程車
      ，超速在該車道偏右行駛，且未注意與右方告訴人之腳踏
      車保持兩車併行之間隔及安全距離，因此始對於告訴人在
      其右方之事實全然不知甚明，被告嗣於本院審理時改稱係
      被計程車擦撞到左手把才會向右邊偏云云，殊無足採。
（二）按行車速度，依標誌或標線之規定，道路交通安全規則第
      93條第1項定有明文。又汽車（依道路交通安全規則第2條
      第1項第1款包括機器腳踏車）行駛時，駕駛人應注意車前
      狀況及兩車併行之間隔，並隨時採取必要之安全措施；汽
      車在雙向二車道行駛時，應依左列規定：五、在快慢車道
      間變換車道時，應讓直行車先行，並注意安全距離；汽車
      在雙向四車道行駛時，應依左列規定：六、變換車道時，
      應讓直行車先行，並注意安全距離，道路交通安全規則第
      94條第3項、第97條第5款、第98條第1項第6款分別定有明
      文；雖法條就「變換車道應讓直行車先行並注意安全距離
      」係規範汽車在雙向二車道或四車道內「變換車道」行駛
      之情形，惟上述規範旨在明定駕駛人之注意義務及路權歸
      屬，促使駕駛人正常前行，減少變異行向、謹慎小心變換
      車道，以維行車安全，增加道路效能並避免事故發生，而
      機車因車體較小，同一車道內通常可容納汽車與機慢車或
      數輛機慢車併行，縱僅在同一車道內偏閃、變換行向，亦
      與變換車道無異，是在同一車道內偏閃、變換行向，依上
      開規定意旨，亦應注意安全距離。詎被告竟疏未注意，為
      閃躲車輛，既超速在該車道偏右行駛，又未注意保持兩車
      併行之間隔及安全距離，而生本件事故，其就本件事故之
      發生負有過失甚為明確。本院並將本件事故發生之原因送
      請台北市車輛行車事故鑑定委員會鑑定結果，亦認被告閃
      避疏忽及涉嫌超速行駛為本件事故之肇事主因，是車輛行
      車事故鑑定委員會經本院送請鑑定，亦同本院前開見解，
      有該會94年5月17日北鑑審字第09430139800號函附之鑑定
      意見書一份在卷足佐。
（三）而腳踏車屬道路交通安全規則第6條第1款所定之慢車，依
      該規則第124條第2項規定，慢車應在劃設之慢車道上靠右
      順序行駛，在未劃設慢車道之道路，應靠右側路邊行駛。
      本件告訴人騎乘腳踏車，本應靠右側路邊行駛；惟依道路
      交通事故現場圖觀之，告訴人刮地痕起始處位於第三車道
      （路幅約9.4公尺）偏左側處（距二三車道分隔線僅3.2公
      尺），足徵肇事當時告訴人騎乘腳踏車並未依規定靠道路
      右側行駛，致被告閃避時與其擦撞而肇事，告訴人就本件
      車禍之發生亦有過失；前揭車輛行車事故鑑定委員會鑑定
      意見亦同此見解，認告訴人騎乘腳踏車未靠右行駛係肇事
      次因，然仍不能據此解免被告疏失之責，應予敘明。
（四）再告訴人受有第十二胸椎壓迫性骨折、腹部挫傷之傷害乙
      節，亦有財團法人台安醫院診斷證明書二紙附卷可考。從
      而被告過失行為與告訴人之傷害間，有相當因果關係；被
      告上開所辨懷疑告訴人之前已經有受傷云云，亦無足採。
    綜上所述，被告確有因前開過失致告訴人受傷之事實至為明
    確，被告雖以前揭情詞置辯，顯不足採。本件事證明確，被
    告犯行堪予認定。
二、核被告所為，係犯刑法第284條第1項前段因過失傷害人罪。
    又被告肇事後，於警員前往現場及醫療院所處理時，不逃避
    接受裁判而當場向警員自首、承認為肇事人而願接受裁判之
    事實，有其於當日在台安醫院經警製作之交通事故談話紀錄
    一紙可證，被告既與告訴人同至醫療院所等待警員抵達，並
    於員警詢問時主動承認駕車肇事，合於自首之要件，應依刑
    法第62條前段規定，減輕其刑。爰審酌被告並無前科，有台
    灣高等法院被告前案紀錄表可參，素行尚稱良好，及其過失
    之程度，告訴人受有事實欄所載之傷害，惟告訴人亦有過失
    ，然迄未賠償告訴人所受損害，及其生活狀況、智識程度等
    一切情狀，量處如主文所示之刑，並諭知易科罰金之折算標
    準。
據上論斷，應依刑事訴訟法第452條、第299條第1項前段，刑法
第284條第1項前段、第62條前段、第41條第1項前段，罰金罰鍰
提高標準條例第1條前段、第2條，判決如主文。
本案經檢察官謝奇孟到庭執行職務。
中　　華　　民　　國　　94　　年　　7 　　月　　7 　　日
　　　　　　　　　刑事第七庭 審判長法　官　梁耀鑌
                                   法  官  林孟皇
                                   法  官  蕭清清
上正本證明與原本無異。
如不服本判決，應於判決送達後10日內向本院提出上訴狀（應抄
附繕本）。告訴人或被害人如對於本判決不服者，應具備理由請
求檢察官上訴，其上訴期間之計算係以檢察官收受判決正本之日
期為準。
　　　　　　　　　　　　　　　　   書記官　劉麗英
中　　華　　民　　國　　94　　年　　7 　　月　　12　　日
附錄本案論罪科刑法條全文
刑法第284條
因過失傷害人者，處六月以下有期徒刑、拘役或五百元以下罰金，致重傷
者，處一年以下有期徒刑、拘役或五百元以下罰金。
從事業務之人，因業務上之過失傷害人者，處一年以下有期徒刑、拘役或
一千元以下罰金，致重傷者，處三年以下有期徒刑、拘役或二千元以下罰
金。
